臺灣高雄地方法院民事裁定
109年度消債更字第144號

聲  請  人  吳怡惠  
0000000000000000

代  理  人  林易玫律師

上列當事人因消費者債務清理事件聲請更生，本院裁定如下：
    主  文
聲請人吳怡惠自中華民國一○九年十二月二十八日下午四時起開
始更生程序。
命司法事務官進行本件更生程序。
    理  由
一、按債務人不能清償債務或有不能清償之虞者，得依本條例所
    定更生或清算程序，清理其債務；債務人無擔保或無優先權
    之本金及利息債務總額未逾新臺幣（下同）12,000,000元者
    ，於法院裁定開始清算程序或宣告破產前，得向法院聲請更
    生；法院開始更生程序之裁定，應載明其年、月、日、時，
    並即時發生效力；法院開始更生或清算程序後，得命司法事
    務官進行更生或清算程序，必要時得選任律師、會計師或其
    他適當之自然人或法人1人為監督人或管理人，消費者債務
    清理條例（下稱消債條例）第3條、第16條第1項、第42條第
    1項、第45條第1項分別定有明文。
二、聲請意旨略以：伊有不能清償債務情事，前依消債條例規定
    ，向本院聲請調解債務清償方案，惟調解不成立。伊又未經
    法院裁定開始清算程序或宣告破產，爰聲請更生等語。
三、經查：
  ㈠聲請人前於民國109年3月2日提出債權人清冊，向本院聲請調
    解債務清償方案，經本院109年度司消債調字第112號受理，
    於109年3月30日調解不成立，聲請人於同日以言詞聲請更生
    等情，業經本院依職權調閱上開調解卷宗核閱無訛。
  ㈡聲請人於106年度至108年度均無申報所得，名下無財產，有
    國泰人壽保單解約金141,700元、新光人壽保單解約金353,8
    58元（含未到期保費29,332元，已扣除保單借款本息247,27
    0元，前於107年4月24、26日各領取7,580元、4,000元醫療
    保險金，108年5月16日、109年5月12日各領取36,000元、9,
    550元醫療保險金），至富邦人壽保單部分，則非要保人；
    又聲請人於103年4月至108年4月於茂盛行任職，107年收入
    共計224,800元，108年1月至4月收入共計62,300元，嗣因泌
    尿道感染，缺鐵性貧血急診入院治療，而由長子吳宇堂自10
    8年5月起接替聲請人於茂盛行工作，聲請人於108年4月至10
    9年4月經林思綺、萱萱、珈姐介紹從事清潔工作，收入共計
    22,000元，另吳宇堂於108年5月至109年3月間每月給付聲請
    人10,000元生活費，聲請人於109年4月回茂盛行與吳宇堂輪
    流工作，109年5月起於茂盛行復職，日薪800元，無加班費
    ，過年有3,000元年終獎金，109年5月至10月平均每月收入
    約19,733元【計算式：（19,200＋18,400＋20,000＋20,800＋20
    ,000＋20,000）÷6＝19,733，本裁定計算式均採元以下4捨5入
    】，如入不敷出，即先以保單借款或向友人借貸支應，另前
    於108年5月17日領取3,410元勞保普通傷病給付3,410元，除
    配偶每月領取3,200元租金補助外，未領取其他補助等情，
    有財政部高雄國稅局106年至108年綜合所得稅各類所得資料
    清單及財產歸屬資料清單【本院109年度司消債調字第112號
    卷（下稱調卷）第13至15頁、本案卷第33頁】、財產及收入
    狀況說明書（調卷第5至6頁）、債權人清冊（調卷第7頁）
    、戶籍謄本（本案卷第75頁）、勞工保險被保險人投保資料
    表（調卷第16頁）、個人商業保險查詢結果表（本案卷第49
    頁）、財團法人金融聯合徵信中心前置協商專用債權人清冊
    （調卷第8至10頁）、信用報告（調卷第11至12頁）、社會
    補助查詢表（本案卷第98至101頁）、三民區中低收入戶證
    明書（調卷第35頁）、高雄市政府都市發展局函（本案卷第
    77頁）、勞動部勞動力發展署高屏澎東分署函（本案卷第81
    頁）、勞動部勞工保險局函（本案卷第80頁）、存簿（本案
    卷第55至60頁）、薪資明細（本案卷第20至21頁、第123頁
    、第132頁）、在職證明書（本案卷第110頁）、108年4月至
    109年4月工作內容明細表暨收入切結書（本案卷第116頁、
    第122頁）、聲請人109年6月17日陳報狀（本案卷第14頁）
    、國軍高雄總醫院函（本案卷第111頁）、國軍高雄總醫院
    附設民眾診療服務處診斷證明書（本案卷第19頁）、鳳山醫
    院診斷證明書（調卷第23頁）、新光人壽保險股份有限公司
    陳報狀（本案卷第82至83頁）、國泰人壽保險股份有限公司
    函（本案卷第84至85頁）、富邦人壽保險股份有限公司陳報
    狀（本案卷第114頁）等附卷可證。依聲請人上述工作、收
    入情形，認以聲請人109年5月至10月平均每月收入19,733元
    ，核算其現在償債能力之基礎，堪認妥適。
  ㈢關於聲請人個人日常必要支出部分，聲請人雖主張每月支出1
    5,983元（包含每月分擔之房屋租金4,400元）乙情，並提出
    租賃契約（調卷第18至19頁、本案卷第61至62頁）、存款人
    收執聯（本案卷第63頁）為證。惟按債務人必要生活費用，
    以最近1年衛生福利部或直轄市政府所公告當地區每人每月
    最低生活費1.2倍定之，消債條例第64條之2第1項定有明文
    。本院參酌衛福部社會司所公告109年度高雄市最低生活費
    為13,099元，又該最低生活費用之標準，係照當地最近1年
    平均每人可支配所得中位數60％訂定，依其基準之家庭收支
    調查報告調查表格式所示有關經常性支出之調查項目，包括
    利息支出、食品、衣著、房租及水費、電費、醫療保健、交
    通、娛樂、教育等，已涵蓋聲請人所陳報之支出項目。是本
    院認聲請人必要生活費用以最低生活費之1.2倍即15,719元
    計算已足，逾此範圍難認必要。
  ㈣關於聲請人扶養支出部分，聲請人稱與配偶陳明正共同扶養
    次子吳○堯，每月支出扶養費4,000元。經查，吳○堯係100年
    11月生，現就讀國小，107年度至108年度無申報所得，名下
    無財產，109年4月29日、5月5日各領取行政院補助1,500元
    ，107學年度及108學年度各領學雜費補助及營養午餐補助10
    ,474元，並於108學年度領取清寒原住民助學金補助2,000元
    等情，此有戶籍謄本（本案卷第75頁）、所得資料清單及財
    產歸屬資料清單（本案卷第30至32頁）、高雄市政府教育局
    函（本案卷第112至113頁）、社會補助查詢表（本案卷第86
    至89頁）、清寒原住民助學金通知單（本案卷第47頁）、存
    簿（本案卷第67至72頁）、高雄市政府原住民事務委員會函
    （本案卷第125頁）、原住民委員會函（本案卷第126頁）、
    在學成績證明書（本案卷第73頁）附卷可考。吳○堯既未成
    年，且名下無財產，堪認有受扶養之必要。至於扶養費用數
    額部分，按受扶養者之必要生活費用，準用第1項規定計算
    基準數額，並依債務人依法應負擔扶養義務之比例認定之，
    消債條例第64條之2第2項亦有明定。109年度高雄市每人每
    月之最低生活費13,099元之1.2倍為15,719元，聲請人與配
    偶共同負擔次子扶養費用（最低生活費標準試算：15,719÷2
    ＝7,860），聲請人主張每月支出子女扶養費4,000元，尚屬
    合理，應可採計。
  ㈤承上，聲請人目前每月收入約19,733元，扣除個人必要支出1
    5,719元、子女扶養費4,000元後，僅餘14元，然聲請人表明
    欲聲請更生程序且可提出每月1,500元之還款方案，而聲請
    人目前負債總額為1,222,238元（調卷第45至49頁、第53頁
    、第57至62頁，包括：國泰世華銀行、花旗銀行、新光人壽
    、滙豐汽車股份有限公司），扣除新光人壽、國泰人壽保單
    解約金共計495,557元（含未到期保費29,332元）後，以每
    月所餘逐年清償，至少須約4325年【計算式：（1,222,238－
    495,558）÷14÷12≒4325】始能清償完畢，應認其已不能清償
    債務。此外，聲請人無擔保或無優先權之債務總額未逾1,20
    0萬元，且無消債條例第6條第3項、第8條或第46條各款所定
    駁回更生聲請之事由存在。則聲請人聲請更生為有理由，應
    予准許，爰命司法事務官進行本件更生程序。
四、依消債條例第11條第1 項、第45條第1 項、第16條第1 項，
    裁定如主文。
中　　華　　民　　國　　109 　年　　12　　月　　28　　日
              　　民事庭　　  法　官　陳宛榆
以上正本係照原本作成。
本裁定不得抗告。
中　　華　　民　　國　　109 　年　　12　　月　　28　　日
  　                          書記官　何福添